【裁判字號】    95,交上易,120
【裁判日期】    950719
【裁判案由】    公共危險等
【裁判全文】
臺灣高等法院刑事判決               95年度交上易字第120號
上  訴  人  臺灣板橋地方法院檢察署檢察官
被      告  乙○○
上列上訴人因公共危險等案件，不服臺灣板橋地方法院95年度交
易字第55號，中華民國95年3月23日第一審判決（起訴案號：臺
灣板橋地方法院檢察署95年度偵字第41號），提起上訴，本院判
決如下：
    主  文
上訴駁回。
    事  實
一、乙○○明知服用酒類足以造成不能安全駕駛動力交通工具之
    危險，竟於民國94年12月13日下午4 時許起至同日下午6 時
    許止，在臺北縣三重市○○街餐廳飲用啤酒，其於飲酒後顯
    然視覺及行為反應能力降低，已達不能安全駕駛動力交通工
    具之程度，仍貿然於飲酒後即同日下午6 時許，駕駛車牌號
    碼ＰＬ─9988號小客車返家，嗣其自臺北縣三重市○○街公
    有停車場駛出擬左轉往三重市○○路方向行駛，其應注意汽
    車行駛至無號誌之交岔路口轉彎時，應讓直行車先行，而當
    時天氣晴朗，雖屬夜間但有照明，視距良好，且道路乾燥，
    無任何缺陷與障礙，並無不能注意之情事，詎乙○○在酒後
    精神不濟之狀態下，竟疏於注意，貿然自該交岔路口駛出左
    轉，適有甲○○騎乘車牌號碼Ｆ28-639號重型機車，由集美
    街往重新路方向順向直行而來，乙○○之小客車車頭遂直接
    撞擊至甲○○之右腳，造成甲○○受有右足桌內、外，後側
    骨折錯位之傷害。惟乙○○於肇事後，於有偵查犯罪職權之
    機關知悉其犯罪前，在臺北縣政府警察局三重分局員警據報
    到場處理時，即向員警坦承肇事並接受裁判，嗣並經警施以
    酒精濃度呼氣檢測，發現其呼氣酒精濃度為每公升0.32毫克
    ，始查悉其酒後肇事犯行。
二、案經甲○○訴由臺北縣政府警察局三重分局報告臺灣板橋地
    方法院檢察署檢察官偵查起訴。
    理  由
一、訊據被告乙○○對於上揭犯罪事實坦承不諱，復據告訴人於
    警詢、偵查中指述綦詳，且有臺北縣政府警察局三重分局所
    製作之道路交通事故現場圖、道路交通事故調查報告表(一)、
    (二)各1份及肇事現場暨車損照片8幀在卷可稽；而告訴人確係
    因本件車禍受有前揭傷害等情，則有國立台灣大學附設醫院
    94年12月30日出具之診斷證明書1紙附卷為憑，均堪認屬真
    實。
二、按車輛行至無號誌之交岔路口，轉彎車應暫停讓直行車先行
    ，道路交通安全規則第102 條第2 款定有明文，被告為考領
    有汽車駕駛執照之人，對於上開交通規則自無不知之理，是
    其駕駛小客車自其停放之三重市○○街公有停車場駛出，本
    應注意禮讓直行車先行，且依告訴人所述其當時機車車速未
    逾四十公里，則告訴人由集美街順向行駛而來，被告應無不
    能注意之理。再依前揭道路交通事故調查報告(一)所載，案發
    當時天氣晴朗，雖屬夜間但有照明，視距良好，且道路乾燥
    ，無任何缺陷與障礙，苟被告遵行自無號誌之交岔路口駛出
    轉彎車應讓直行車先行之規定，當可避免本件車禍之發生，
    惟被告竟仍撞及告訴人所騎機車，其有違反前開規定之過失
    行為，當甚明顯。準此，被告就本件車禍之發生確有過失行
    為，且其過失行為確使告訴人因而受有前揭傷害，被告之過
    失行為與告訴人之受傷結果間，應具有相當因果關係甚明。
    再者，被告於肇事後經警測得之呼氣酒精濃度則為每公升
    0.32毫克，此有被告之酒精測定紀錄表附卷為證，而酒精對
    人體造成之影響，於呼氣時酒精濃度達每公升零點25毫克（
    約合體內血液中酒精濃度50mg/dl）即 屬輕度中毒，造成輕
    度協調功能降低；呼氣酒精濃度達每公升0.5 毫克時（約合
    體內血液中酒精濃度100mg/dl），屬輕到中度中毒，出現反
    應較慢、感覺減低及影響駕駛等症狀；呼氣酒精濃度達每公
    升0.75毫克時（約合體內血液中酒精濃度150mg/dl），則出
    現思考改變、個性行為改變之症狀；呼氣酒精濃度高達每公
    升1.0 毫克時（約合體內血液中酒精濃度200mg/dl），已屬
    中度中毒，會有步態不穩、噁心嘔吐及精神混惑不清晰之症
    狀，此經行政院國軍退除役官兵輔導委員會台北榮民總醫院
    於88年8 月5 日以（88）北總內字第26868 號函檢附之附件
    二釋明在案。又使用酒精後對於身體之影響，理論上與駕駛
    能力有關者尚包括︰(1)對移動景物之追蹤能力、(2)眼睛經強
    光照射後之恢復視力之能力、(3)監視四周之注意能力。惟許
    多飲酒者於飲酒後，因無可自覺之生理反應，以致腦部缺損
    而仍不自知，遂仍照常開車，此即眾多酒後駕車肇事之主因
    之一。是被告於肇事後經警為酒後生理協調平衡檢測，經多
    項檢測結果亦判定為不能安全駕駛，此亦有被告之酒後生理
    協調平衡檢測紀錄表乙份附卷為證，足見被告視覺及反應能
    力均有所降低，其駕駛狀況顯然受有影響，自難認其猶能安
    全駕駛自小客車；復衡以本件被告飲酒後駕車，竟疏於注意
    而撞及告訴人所騎乘之機車，益徵被告於飲用酒類後，其控
    制與反應能力均受影響，實已達不能安全駕駛之地步無訛。
    從而，足徵被告之自白核與事實相符，其所為自白當可採信
    ，是本件事證已臻明確，被告之犯行應堪認定。
三、核被告所為，係犯刑法第185 條之3 之公共危險罪及同法第
    284 條第1 項前段之過失傷害罪。被告所犯上開2 罪間，犯
    意各別，罪名不同，應分論併罰之。被告酒醉駕車，並因而
    致告訴人受傷，依法應負上開過失傷害罪之刑事責任，爰依
    道路交通管理處罰條例第86條第1 項規定，就被告所犯過失
    傷害部分，加重其刑。又被告肇事後，由其報警處理並於有
    偵查權限之機關及公務員發覺其犯罪前，即向前來處理之警
    員自承肇事並接受裁判，此亦有交通事故駕駛人是否自首調
    查表1紙在卷足憑，即告訴人於警訊中亦陳稱，由被告報案
    ，是被告之犯行符合自首要件，查刑法第62條之自首，於民
    國94年2月2日修正為得減輕其刑並於95年7月1日生效，依同
    法第2條第1項規定行為後法律有變更者，適用行為時之法律
    ，但行為後之法律有利於行為人者，適用最有利於行為人之
    法律，本件被告犯罪後關於62條自首之規定，由必減修正為
    得減，經比較新舊法，仍以舊法規定”必減”對行為人較有
    利，自應適用舊法，予以減輕其刑，且不違原來判決主旨，
    雖有比較，仍不予撤銷。併為說明。
四、原審以被告罪證明確，適用刑法第185條之3、第284條第1項
    前段、第62條，並審酌被告於酒後顯已不能安全駕車，猶執
    意駕駛車輛，終至發生車禍造成告訴人受有上揭傷害及被告
    雖有意和解，仍因雙方對賠償金額差距甚大，無法達成和解
    以及被告坦承犯行等一切情狀，就服用酒類，不能安全駕駛
    動力交通工具而駕駛部分量處拘役30日，就過失傷害人部分
    處有期徒刑月，均諭知易科罰金折算標準並無不合，復查
    刑法第41條第1項前段於95年7月1日修正施行為「犯最重本
    刑為5年以下有期徒刑以下刑之罪，而受6個月以下有期徒刑
    或拘役之宣告者，得以新台幣一千元、二千元或三千元折算
    壹月，易科罰金」，比較修正前後之易科罰金折算標準以修
    正施行前之規定較有利於被告，則應依刑法第2條第1項規定
    適用修正前刑法第41條第1項規定，均以佰元折算壹日，
    原判決主旨無誤，雖未比較，但無須撤銷改判。併予明。
    公訴人上訴意旨指與自首要件不符，及未達和解，量刑過輕
    云云，而指摘原判決不當為無理由，應予駁回。
據上論斷，應依刑事訴訟法第368條，判決如主文。
本案經檢察官洪泰文到庭執行職務。
中    華    民    國    95    年    7     月    19    日
                  刑事第七庭    審判長法  官 陳 正 雄
                                      法  官 許 錦 印
                                      法  官 蔡 光 治
以上正本證明與原本無異。
不得上訴。
                                      書記官 陳 韋 杉
中    華    民    國    95    年    7     月    20    日
中華民國刑法第185條之3
（重大違背義務致交通危險罪）
服用毒品、麻醉藥品、酒類或其他相類之物，不能安全駕駛動力
交通工具而駕駛者，處1年以下有期徒刑、拘役或3萬元以下罰金
。
中華民國刑法第284條
（過失傷害罪）
因過失傷害人者，處 6 月以下有期徒刑、拘役或 5 百元以下罰
金，致重傷者，處1年以下有期徒刑、拘役或5百元以下罰金。
從事業務之人，因業務上之過失傷害人者，處 1 年以下有期徒刑
、拘役或1 千元以下罰金，致重傷者，處 3 年以下有期徒刑、
拘役或2千元以下罰金。


司法院資訊處製作；財團法人民間司法改革基金會備份。
